【裁判字號】    89,訴,465
【裁判日期】    890914
【裁判案由】    偽造有價證券
【裁判全文】
臺灣屏東地方法院刑事判決                          八十九年度訴字第四六五號
    公  訴  人  臺灣屏東地方法院檢察署檢察官
    被      告  丁○○
    指定辯護人   本院公設辯護人  丙○○
右列被告因偽造有價證券案件，經檢察官提起公訴（八十九年度偵續字第五二號），
本院判決如左：
        主  文
丁○○意圖供行使之用，而偽造有價證券，累犯，處有期徒刑參年陸月。
偽造之發票人甲○○名義，到票日民國八十六年四月十一日，到期日八十九年十一月
三十日，面額新台幣壹佰伍拾萬元本票正本及影本各壹張均沒收。
        事  實
丁○○前曾因妨害自由案件，經法院判處有期徒刑六月確定，於民國（下同）八十一
年七月二十八日執行完畢。丁○○為甲○○之同居人，並與乙○為男女朋友關係，自
八十三年間起，即陸續向乙○借款，迄八十六年四月十一日時共計積欠乙○新台幣（
下同）一百五十萬元，因乙○屢向丁○○催討欠款，丁○○為應付乙○，竟基於供行
使之用之意圖，在前案執行完畢後五年內之八十六年四月十一日，未經甲○○之同意
，逕以甲○○之名義，偽造簽發一紙發票日期為八十六年四月十一日，到期日為同年
十一月三十日，面額為一百五十萬元之本票（號碼為１４５６２４），復盜用甲○○
之印章於該本票上，再持以向乙○行使，以為前述債務之擔保，嗣於該本票到期後，
乙○持以向甲○○行為未獲兌現，始知上情。案經乙○訴請臺灣屏東地方法院檢察署
檢察官偵查起訴。
        理  由
一、訊據被告丁○○固坦承有因積欠告訴人一百五十萬元款項，因而以甲○○之名義
    開立上開本票之事實，惟矢口否認有偽造有價證券之犯行，辯稱其確曾經甲○○
    之同意云云。然查，被告確於審判外曾多次對告訴人表示該本票非甲○○所簽發
    ，而甲○○對該張本票全不知情，並要求告訴人勿再向甲○○索討票款之事實，
    已經告訴人先後於偵查及本院審理中多次陳述明確，並有告訴人與被告對話之錄
    音帶及譯文可資佐證，而經本院當庭播放該錄音帶並提示譯文，被告亦坦承確曾
    對告訴人為如此陳述，足見被告之簽發上開本票未曾獲甲○○授權；次查，甲○
    ○未曾授權被告簽發上開本票之事實，已經甲○○於八十九年五月十八日偵訊中
    證述明確，並表示其所以於前次（八十九年四月二十一日）偵訊中證稱有授權被
    告簽發該本票，係因於被告簽發該本票時其有在場，故而誤認因此即須負授權發
    票之責任等語，而甲○○與被告為同居關係，其二人已同居逾二十年，業經其二
    人於偵查中陳明，衡情甲○○顯無憑白誣陷被告之可能，其此部分證詞應堪採信
    ；再查，於偵查中經檢察官對被告與甲○○就簽發上開本票時之情況為隔離訊問
    時，被告稱該本票係經甲○○授權後始行簽發，而所使用之印章係甲○○所交付
    ，其並不知甲○○印章放於何處，發票時其與甲○○均坐在客廳之沙發上，待發
    票完成後曾將本票交給甲○○看，再將印章歸還甲○○等語，然甲○○卻稱，發
    票時其坐在客廳之吧台，而被告坐在客廳之沙發，所使用之印章係被告自行自書
    房抽屜中取出，發票完成後被告並未曾將本票給其察看等語，其二人之陳述顯有
    極大出入，雖被告與甲○○陳述時，距被告簽發該本票時已有三年時間，然被告
    與甲○○所為該次陳述，係渠等於偵查中所為之第三次陳述，而除偵訊之外，告
    訴人並曾多次與被告及甲○○接洽索討款項，復經告訴人循民事訴訟途徑向甲○
    ○索討票款，又經甲○○向法院為異議，此經告訴人陳明，並有卷附錄音帶、譯
    文及本院民事裁定可稽，是縱時隔久遠，但顯已有足夠之時間與動機使被告與甲
    ○○回憶發票當時之情狀，是若果有如被告與甲○○所言之授權發票事實，其二
    人顯不可能對於當時情況為如此迥異之陳述，再徵諸被告與甲○○已經同居逾二
    十年之久，此經被告及甲○○於偵查中陳述明確，是甲○○顯有為迴護被告而為
    不實陳述之可能，其證述即難遽採為被告有利之證據。縱上所述，被告所辯顯屬
    事後卸責之詞，不足採信，其確有未經甲○○同意，而盜用甲○○之印章，並偽
    造甲○○名義所簽發之上開本票之行為，應堪確認。至被告雖當庭請求再次傳訊
    甲○○，惟甲○○已於偵查中多次作證，並經檢察官詳細訊問，復制有偵訊筆錄
    可參，且甲○○與被告為同居關係，顯有迴護被告之可能，已如前述，故本院認
    已無再行傳訊甲○○之必要，附此說明。
二、核被告所為係犯刑法第二百零一條第一項之偽造有價證券罪，其行使偽造有價證
    券之輕度行為，應為偽造之重度行為所吸收，而不另論罪；其盜用甲○○印章之
    行為係偽造有價證券之部分行為，亦不另論罪；又被告曾因妨害自由案件，經法
    院判處有期徒刑六月確定，於八十一年七月二十八日執行完畢，有台灣屏東地方
    法院檢察署被告前案查註紀錄表可稽，其於五年內再犯有期徒刑以上之本罪，為
    累犯，應依法加重其刑。爰審酌被告之犯罪動機、目的、手段、其偽造之有價證
    券為一張、致使甲○○有平白受民事訴追之危險，並使告訴人之債權擔保落空，
    求償不易、與甲○○為同居關係，與告訴人原為男女朋友關係、犯後仍一再飾詞
    否認，並串通甲○○為不實之陳述，復於審判外，告訴人向其要求先行償還部分
    款項時，態度傲慢，且要告訴人對其提出刑事訴追，此經告訴人當庭陳明，並有
    前述之錄音帶與譯文可證，被告顯然目無法紀，視法律、法院如無物，毫無悔意
    等一切情狀，量處如主文所示之刑。
三、至於其偽造之發票人甲○○名義，到票日民國八十六年四月十一日，到期日八十
    九年十一月三十日，面額新台幣壹佰伍拾萬元本票正本一張，雖未扣押，但並無
    證據證明業已滅失，連同偵查卷附該本票之影本一張，均併依刑法第二百零五條
    宣告沒收。
據上論斷，應依刑事訴訟法第二百九十九條第一項前段，刑法第二百零一條第一項、
第二百零五條、第四十七條、罰金罰鍰提高標準條例第一條前段，判決如主文。
本案經檢察官鍾和憲到庭執行職務。
中      華      民      國      八十九      年      九      月    十四  日
                                      臺灣屏東地方法院刑事第二庭
                                          法  官    莊鎮遠
右正本證明與原本無異。
對於本判決如有不服應於收受送達後十日內向本院提出上訴書狀上訴於台灣高等法院
高雄分院並按他造當事人之人數附具繕本。
                                          書記官    吳光璵
中      華      民      國      八十九      年      九      月    十五  日
附錄本案論罪科刑法條全文
刑法第二百零一條第一項：意圖供行使之用，而偽造、變造公債票、公司股票或其他
有價證券者，處三年以上十年以下有期徒刑，得併科三千元以下罰金。


司法院資訊處製作；財團法人民間司法改革基金會備份。
